臺灣彰化地方法院民事判決　九十一年度訴字第二九○號
　　原　　　告　癸○○○
　　　　　　　　丁○○
　　　　　　　　丙○○
　　　　　　　　戊○○
　　　　　　　　己○○
　　訴訟代理人　庚○○
　　法定代理人　壬○○
　　被　　　告　乙○○
　　　　　　　　甲○○
　　　　　　　　辛○○
右當事人間請求侵權行為損害賠償事件，本院判決如左：
    主      文
原告之訴駁回。
訴訟費用由原告負擔。
    事      實
甲、原告方面：
一、聲明：依侵權行為法則為先位聲明，而依不完全給付債務不履行為備位聲明，內
          容均如下：
    （一）被告應給付原告庚○○新台幣（下同）一百一十萬八千三百四十一元；應
          給付原告癸○○○、丁○○、丙○○、戊○○、己○○各三十萬元，及均
          自起訴狀繕本送達翌日起至清償日止，按年息百分之五計算之利息；
    （二）訴訟費由被告負擔。
二、陳述：
    （一）緣原告庚○○、癸○○○、丁○○、丙○○、戊○○、己○○等六人之母
          親張謝秀蘭於民國（下同）八十九年三月十三日因輕微胸悶前往被告財團
          法人彰化基督教醫院（以下簡稱彰化基督教醫院），由主治醫師即被告夏
          建勳診治，並遵醫囑於當日住入心臟內科加護病房觀察。翌日下午一時許
          ，被害人突感呼吸困難，當時原告庚○○及己○○侍候於病榻，見住院醫
          師即被告甲○○束手無策，乃建議請被告乙○○前來診察處理，但因被告
          乙○○遲遲未至，遂又建議延請被害人前次住院之主治醫師即被告辛○○
          前來診察處理，未久被告辛○○抵達，一眼望見被害人即說：「她的心臟
          我檢查過了，沒問題！」隨即拿起病患記錄，但看到主治醫師非其本人，
          竟不顧被害人之危急，掉頭而走，並拋下一句：「請她的主治醫師來處理
          ！」此時，被告甲○○預見被害人呼吸困難將有導致休克之危險，仍未及
          時給予「氣管內管」呼吸器，及至被告乙○○趕到，認為非立即給予呼吸
          器不足以挽救被害人之生命，方進行緊急處置，此時已是下午二時二十分
          ，計延誤醫療時間達一小時有餘，被害人遂因醫療延誤引起敗血性休克，
          繼而陸續併發腎臟、肝臟等多重器官衰竭，於八十九年三月三十日下午十
          一時三十四分死亡。
    （二）按被害人住院時被醫師診斷為心肌梗塞，被告乙○○、甲○○、辛○○等
          人為心臟內科專科醫師，應按當時科技專業醫療水準，盡善良管理人之醫
          療責任，乃竟因過失而致被害人於死亡，依法應負損害賠償責任。被告財
          團法人彰化基督教醫院，本於僱用人對於受僱人關係，或債務人對於履行
          輔助人之關係，亦應負連帶損害賠償責任。
    （三）原告庚○○因被害人死亡支出醫療費用三十七萬零六百四十一元、殯葬費
          四十四萬七千七百元，依民法第一百九十二條之規定，請求被告等人連帶
          賠償八十一萬八千三百四十一元。
    （四）原告庚○○等六人因一向健康硬朗的母親驟逝，所受精神上之痛苦，至深
          且鉅，爰依民法第一百九十四條之規定，請求被告等人連帶賠償慰藉金每
          人各三十萬元，合計一百八十萬元。
    （五）被告乙○○陳稱：「其間家護病房的醫師有通知我是否決定替病人插氣管
          內管，這項決定可由加護病房的醫師決定，因我當時不在場，所以我指示
          由加護病房的醫師即被告甲○○處理。」，假設此一陳述與事實吻合，那
          麼被告甲○○即應本於其專業知識，斷然採取插管措施。事實上，被告施
          榮豐當時猶豫不決。家屬詢問該怎麼辦？他答：「可能要插管！」，家屬
          又問如果不插管將會怎樣？他答：「可能會造成休克！」，並非如其庭訊
          所陳：「家屬一直在猶豫是否要等主治醫師再決定插管，我告知要儘快裝
          氣管內管。」。按醫療行為可大別為兩類：１、須病人或家屬同意之醫療
          行為，例如手術及各種侵襲性檢查（醫療法第四十六條參照）。２、不須
          病人或家屬同意之醫療行為，例如吃藥、打針、照Ｘ光，僅向病人或家屬
          告知即可（醫療法第五十八條參照）。本件有關「是否該立即插氣管內管
          」應屬於不須病人或家屬同意之醫療行為。證諸事後被告乙○○為被害人
          插氣管內管時，亦僅告知家屬而已，並未請家屬簽具同意書，可見當時被
          告甲○○未斷然給予被害人插氣管內管，係疏於善良管理人之注意。
    （六）被告辛○○陳稱：「我是看其他的病患而到加護病房，我沒有做何處置。
          」與事實並不相符。事實上，當天被告辛○○以急促的腳步進入加護病房
          ，直接就往被害人所在的第一床而來，並且立即認出被害人就是幾天前他
          曾經做過心導管的病患，顯係經院內同仁招請而來，並非如其所言：「我
          是看其他的病患而到加護病房。」因為，第一床位於加護病房進入自動門
          後右手邊第一個位置，如果是要看其他病人應該一直往前走，絕不可能到
          了第一床的床邊。總之，被告辛○○應院內同仁招請而來診治危急病患，
          卻執著於病歷表上的主治醫師並非其本人，而未做任何處置，違背醫師法
          第二十一條之診療義務，係屬「違反保護他人之法律」，應負民法第一百
          八十四條第二項之損害賠償責任。
三、證據：提出死亡證明書乙份、醫藥費明細表乙份及殯葬費明細表乙份等件，並聲
    請調取張謝秀蘭在彰化基督教醫院就診之病歷資料，及囑託高雄醫學大學附設中
    和紀念醫院鑑定。
乙、被告方面：
一、聲明：
    （一）原告之訴均駁回。
    （二）訴訟費由原告負擔。
二、陳述：
    （一）緣原告等人之母即故張謝秀蘭於八十九年三月十三日係第二次入院治療，
          之前一週才到院執行心導管術檢查，當時並未發現有顯著心血管阻塞。第
          二次入院時，雖然懷疑是心肌梗塞，但未有確切證據，因此當日被告陳宏
          德醫師在加護病房巡視其負責診治之病患時，適巧經家屬詢問才答稱「沒
          有問題」（此指無確切證據證明是心肌梗塞、且故張謝秀蘭並非辛○○醫
          師之病患）。故張謝秀蘭第二次入院前即出現發燒現象，之後發展為敗血
          症及併發多重器官衰竭，雖經抗生素治療，且經感染科專科醫師積極診治
          ，惟病源並不能確認，但當時彰化基督教醫院所有負責參與診治之醫師已
          善盡責任投予適當之藥物，再據病歷記載，住院醫師甲○○不時探視病人
          ，適時調整呼吸器之條件；當時負責診治之醫師選擇呼吸器及氣管內管置
          入，乃考慮其心律不整及投予鎮定藥物之安全性，不應據此認為有何失當
          之處。
    （二）八十九年三月三日故張謝秀蘭由二林分院轉入，診斷為急性心肌梗塞，八
          十九年三月八日由辛○○醫師執行心導管術，結果：患者之冠狀動脈並沒
          有顯著之阻塞，推論為冠狀動脈痙攣引起之心肌梗塞。八十九年三月十日
          出院，病況穩定。八十九年三月十三日下午五時四十分再度急診入院，到
          院主訴之病情為胸悶、呼吸困難、冒汗及發燒（三十八點四度）。由於病
          患十天前診斷為心肌梗塞，因此，這一次的診斷為急性冠狀動脈症候群（
          Acute coronauy  lyrdrome）。據此，病患收治於心臟科冠狀動脈加護病
          房，開始藥物治療：meparin及tridil。下午五時五十分據病歷記載，病
          患主訴排尿有灼熱感，且白血球數目過高，因此，懷疑有泌尿道感染，在
          收集尿液及抽血檢體後，開始抗生素治療。八十九年三月十四日凌晨零點
          四十分患者開始出現呼吸急促及血氧濃度降低之現象，因此開始氧氣治療
          鼻翼管─面罩式呼吸罩。凌晨一時五十分患者出現心律不整，早上九時三
          十分患者呼吸急促，十時給予適當之藥物治療，中午十二時五十分患者之
          心跳加速，約每分鐘一三○至一九○次，血壓為（六０─一七二﹨八０─
          九三）呼吸愈發困難，因此被告乙○○醫師探視後，建議給予最佳之藥物
          控制，下午一時三十分患者之血氧濃度仍偏低，故選擇面罩式正壓呼吸器
          輔助（Bi-PAP），下午二時被告甲○○醫師和家屬解釋病情，持續調整正
          壓面罩呼吸器條件，下午二時四十分由於病患出現瀕呼吸衰竭及心律難以
          控制，故向家屬說明，並決定使用呼吸器以便投予鎮定藥物，減少焦慮不
          適引起之心律過快之情形。綜上所述，被告等人對於故張謝秀蘭於住院期
          間均盡心盡力予以診治，並無任何疏失可言。
三、證據：聲請囑託行政院衛生署醫事鑑定委員會鑑定。
    理      由
一、原告等主張其等母親張謝秀蘭於八十九年三月十三日至被告財團法人彰化基督教
    醫院診治，因其醫師即被告乙○○、甲○○、辛○○未及時給予「氣管內管」呼
    吸器，延誤醫療，致引起敗血性休克，併發腎臟、肝臟等多重器官衰竭，於八十
    九年三月三十日下午十一時三十四分死亡等語；被告等則辯稱：張謝秀蘭於八十
    九年三月十四日凌晨零點四十分患者開始出現呼吸急促及血氧濃度降低之現象，
    因此開始氧氣治療鼻翼管─面罩式呼吸罩，凌晨一時五十分患者出現心律不整，
    早上九時三十分患者呼吸急促，十時給予適當之藥物治療，中午十二時五十分患
    者之心跳加速，約每分鐘一三○至一九○次，血壓為（六０─一七二﹨八０─九
    三）呼吸愈發困難，因此被告乙○○醫師探視後，建議給予最佳之藥物控制，下
    午一時三十分患者之血氧濃度仍偏低，故選擇面罩式正壓呼吸器輔助（Bi-PAP
    ），下午二時被告甲○○醫師和家屬解釋病情，持續調整正壓面罩呼吸器條件，
    下午二時四十分由於病患出現瀕呼吸衰竭及心律難以控制，故向家屬說明，並決
    定使用呼吸器以便投予鎮定藥物，減少焦慮不適引起之心律過快之情形。綜上所
    述，被告等人對於故張謝秀蘭於住院期間均盡心盡力予以診治，並無任何疏失可
    言等語。
二、按權利義務關係之存否，如當事人有所爭執，依舉證責任分配法則，主張存在者
    ，應就該權利義務關係成立之要件事實，負舉證責任，若應負舉證責任者不能舉
    證，以證實自己主張之事實為真正，即令對造就其抗辯事實不能舉證，或其所舉
    之證據尚有疵累，亦無從遽認其主張屬實（最高法院十七年上字第九一七號判例
    意旨參照）。故本件原告主張被告等因過失延誤醫治張謝秀蘭，引起敗血症休克
    ，併發腎臟、肝臟等多重器官衰竭致死等節，既已為被告等所否認，而此事實乃
    原告得據以請求侵權行為損害賠償之權利成立要件，自應由原告負舉證責任。
三、查本件經依原告聲請，囑託高雄醫學大學附設中和紀念醫院鑑定，據其函覆鑑定
    意見載稱：病患陳張謝秀蘭曾於八十九年三月三日因為前壁心肌梗塞、心房顫動
    住進心臟加護病房，於同年三月八日接受冠狀動脈心導管檢查。根據記載，有心
    臟前壁與心尖部分收縮不良，但冠狀動脈前降支處遠端僅有不到百分之五十之狹
    窄，故未實施氣球擴張術，病患於同年三月十日允許出院。然而三日後，病患因
    為發燒、呼吸困難、胸悶等主訴求診，由於先前的心肌梗塞，再加上有潛在的感
    染病灶，因此再度住進加護病房。根據記載，病患由於吸急促以及氧氣飽和度偏
    低，主治醫師及加護病房負責醫師曾事先告知家屬插管之必要性，同時也以面罩
    式之氧氣供應，血液酸鹼值檢測偏低，呈現酸中毒之情況。三月十四日下午二時
    四十分，由被告乙○○醫師予以插管，血氧飽和度即回昇，而且氧氣分壓由插管
    後百分之百供應調降至百分之四十五（二小時內），血行動力學如：血壓、心跳
    也逐漸回穩（即使有鎮靜使用之情況下），案此以醫學常規處置，病患不至於有
    低血氧之虞，反而是全身性菌血症合併敗血症應先行考慮。負責醫師也依感染症
    狀處理常規加以治療。在第一週的時間內，仍可以藉著藥物維持其血行動力學，
    但由於腎功能惡化，以及尿量減少，於同年月二十日進行血液透析治療。爾後，
    肝功能衰退合併凝血時間延長，依重症處理之經驗，敗血症合併多重器官衰竭之
    可能性極大。據此，對此一合併有敗血症以及多重器官衰竭之病患，醫師已依重
    症處理之常規進行治療，終究無法避免病情惡化，實感惋惜，但整起醫療處理應
    無所謂醫療過失等語。是原告主張因被告等延誤救治之行為，致使張謝秀蘭死亡
    乙節，據其所提出之證據資料，尚不足以推認屬實。而原告復未能提出其他證據
    資料以實其說，其主張自難採取。
四、從而，本件既未能證明被告等有醫療過失之行為，致使張謝秀蘭死亡之事實，則
    原告主張被告等應連帶負侵權行為損害賠償責任，於法尚有未合，應予駁回。
五、本件為判決基礎之事證已臻明確，則原告請求金額是否過高及兩造其餘攻擊防禦
    方法，核與判決之結果不生影響，即無逐一論述採駁之必要，附此敘明。
據上論結，本件原告之訴為無理由，依民事訴訟法第七十八條，判決如主文。
中　　　華　　　民　　　國　　九十一　　年　　 十二 　　月　　三十一　　日
                                    民事第一庭
~B法　　　官　蔡紹良
右為正本係照原本作成。
如對本判決上訴，應於判決送達後二十日內向本院提出上訴狀。
~B法院書記官　田慧賢
中　　　華　　　民　　　國　　九十一　　年　　 十二 　　月　　三十一　　日
